臺灣臺北地方法院民事裁定　　　　　　 100年度事聲字第62號
異　議　人　林麗珠
相　對　人　王美英
　　　　　　周坤佑
上列當事人間請求返還提存物事件，異議人對於民國100年1月19
日本院99年度司聲字第2016號裁定提出異議，本院裁定如下：
    主  文
異議駁回。
    理  由
一、按訴訟終結後，供擔保人證明已定20日以上之期間，催告受
    擔保利益人行使權利而未行使者，法院應依供擔保人之聲請
    ，以裁定命返還其提存物，民事訴訟法第104條第1項第3款
    前段定有明文；又上開規定，於其他依法令供訴訟上之擔保
    者準用之，亦為同法第106條所明定。再民事訴訟法第104條
    第1項第3款所謂之訴訟終結，固應包括撤銷假扣押或假處分
    裁定及執行程式終結在內（最高法院92年度臺抗字第379號
    裁定參照）。惟在因假扣押或假處分供擔保之場合，因該擔
    保係為保障受擔保利益人因假扣押或假處分所受損害而設，
    倘執行法院已依假扣押或假處分裁定為假扣押或假處分之執
    行，則在執行法院撤銷執行程式前，受擔保利益人所受損害
    仍可能繼續發生，損害額既未確定，自難強令其行使權利，
    故必待假扣押或假處分之執行程式已撤銷，始得謂為訴訟終
    結（最高法院97年度臺抗字第357號、91年度臺抗字第490號
    裁定參照）。次查，訴訟終結後定20日以上期間之催告，既
    屬法定要件之一，則催告必須在訴訟終結之後，否則不生催
    告之效力（最高法院87年度臺抗字第454號裁定參照）。
二、本件異議意旨略以：
    異議人前遵鈞院95年度裁全字第15364號民事裁定，以新臺
    幣（下同）67萬元為相對人供擔保後，得對相對人之財產為
    假扣押，並以鈞院95年度存字第6243號提存事件提存前開擔
    保金在案。嗣異議人與相對人間之本案訴訟業已終結，異議
    人向鈞院聲請撤銷前開假扣押裁定。然原裁定卻以異議人未
    填補相對人損害為由，駁回異議人返還提存物之聲請。實則
    聲請人已將撤銷假扣押裁定及確定證明書傳真予相對人收執
    。並已催告相對人行使權利。是本件已符合返還提存物之要
    件。爰依法聲明異議，請求廢棄原裁定，並准予返還提存物
    等語。
三、經查：
（一）本件異議人為保全對相對人債權請求權之強制執行，曾於
      民國95年間向本院聲請假扣押，經本院於95年10月17日以
      95年度裁全字第15364號裁定（以下簡稱系爭假扣押裁定
      ）准許之。異議人旋依系爭假扣押裁定提供67萬元為擔保
      金，並以本院95年度存字第6243號擔保提存事件提存在案
      ，嗣向本院聲請對相對人為假扣押強制執行等情，業據本
      院依職權調閱前開假扣押及執行案卷查核無訛。
（二）異議人雖主張其與相對人間之本案訴訟業已終結，且業已
      撤銷系爭假扣押裁定，實已符合返還提存物之要件云云。
      惟查，異議人係於99年7月29日具狀聲請撤銷系爭假扣押
      裁定，嗣經本院於99年8月17日以99年度司全聲字第219號
      撤銷系爭假扣押裁定並告確定，有前開裁定及確定證明書
      附卷可參。異議人固於99年8月20日以國史館郵局第538號
      存證信函催告相對人行使權利，惟揆諸首揭條文，系爭假
      扣押裁定雖經本院撤銷，惟於執行法院撤銷執行程序前，
      相對人所受損害仍可能繼續發生，自難強令其行使權利，
      是異議人尚需提出業已聲請並經執行法院撤銷對相對人執
      行程序之證明，始符「訴訟終結」之要件，異議人所為催
      告始屬合法；或異議人需提出未向執行法院聲請執行之證
      明，以資證明相對人未受何損害。又前開存證信函係異議
      人於99年8月20日寄發，而存證信函中表示相對人須於同
      年月29日前行使權利，是催告期間至多僅有9日，與前揭
      條文所定20日以上之法定催告期間不符，故異議人所為催
      告顯與法有違，不生催告效力。又異議人雖前於99年4月1
      日以臺北中山堂郵局第48號存證信函催告相對人行使權利
      ，然異議人與相對人間本案訴訟係於97年4月24日方經最
      高法院97年度臺上字第861號判決異議人敗訴確定，而異
      議人至99年7月29日始聲請撤銷系爭假扣押裁定，並經本
      院於99年8月17日以99年度司全聲字第219號裁定撤銷系爭
      假扣押裁定，於99年9月6日確定，是異議人為前開催告時
      ，訴訟程序尚未終結，該催告亦不生效力。況經本院依職
      權調閱本院95年度執全字第4461號假扣押卷宗，異議人迄
      未向執行法院聲請撤銷假扣押執行，是本件返還提存物之
      聲請，核與法定要件不合。
四、綜上所述，異議人返還提存物之聲請實與法有違，應予駁回
    ，原裁定駁回異議人之聲請，經核並無違誤。異議意旨猶指
    摘原裁定不當，求為廢棄，為無理由，應予駁回。
五、依民事訴訟法第240條之4第3項後段，裁定如主文。
中    華    民    國   100    年    3     月    15    日
                  民事第三庭    法  官  孫正華
以上正本係照原本作成。
如對本裁定抗告須於裁定送達後10日內向本院提出抗告狀，並繳
納抗告費新臺幣1,000元。
中    華    民    國   100    年    3     月    15    日
                                書記官  林秀娥